【裁判字號】    99,交聲,3297
【裁判日期】    991230
【裁判案由】    交管條例聲異
【裁判全文】
臺灣板橋地方法院交通事件裁定        99年度交聲字第3297號
原處分機關  交通部公路總局臺北區監理所
異  議  人
即受處分人  台安交通企業股份有限公司
法定代理人  童鴻志
上列異議人即受處分人因違反道路交通管理處罰條例案件，對於
交通部公路總局臺北區監理所於民國99年10月4 日以北監營裁字
第裁40-F00000000號所為之裁決處分，聲明異議，本院裁定如下
：
    主  文
原處分第一項關於裝載砂石土方未依規定使用專用車輛（專用車
廂未合於規定）部分撤銷。
上開撤銷部分，台安交通企業股份有限公司不罰。
    理  由
一、原處分意旨略以：異議人即受處分人台安交通企業股份有限
    公司所雇用之駕駛人許萬樂，於民國99年8 月5 日3 時40分
    許駕駛該公司所有車牌號碼2J-626營業貨運曳引車（下稱系
    爭車輛）在苗栗縣銅鑼鄉○○村○○路苗128 線16.5公里處
    ，有裝載砂石土方未依規定使用專用車輛（專用車廂未合於
    規定）及頭燈外之燈光損壞不予修復之違規行為，爰依道路
    交通管理處罰條例第29條之1 第1 項及第16條第1 項第2 款
    規定，裁處罰鍰共新臺幣40,900元等語。
二、聲明異議意旨略以：系爭汽車雖登記為伊公司所有，但許萬
    樂於前揭時地駕駛該車遭警攔查時，車上所裝載的物品為廢
    棄物污泥，而污泥雖屬廢棄物，但非土方類砂石貨物，無須
    使用砂石專用車承載，當無道路交通管理處罰條例第29條之
    1 第1 項之違規情事。又本案業經苗栗縣警察局依廢棄物清
    理法將許萬樂移送法辦，基於一罪一罰原則，亦不應再予處
    罰，爰聲明異議，請求撤銷原處分等語。
三、原處分雖另於主文第二項就受處分人因頭燈外之燈光損壞不
    予修復之違規行為處以罰鍰新臺幣900 元，然觀其申訴狀（
    本院卷第3 至5 頁）內容，並無一語提及此部分違規認定有
    何違誤，堪認其並未就此部分聲明異議，爰不另予審究，合
    先敘明。
四、按裝載砂石、土方未依規定使用專用車輛或其專用車廂未合
    於規定或變更車廂者，處汽車所有人新臺幣4 萬元以上8 萬
    元以下罰鍰，並當場禁止通行，道路交通管理處罰條例第29
    條之1 第1 項定有明文。但關於經濟部公告之「經濟部事業
    廢棄物再利用種類及管理方式」，除編號39之「自來水淨水
    污泥」外，另有「石材污泥」、「食品加工污泥」、「釀酒
    污泥」、「漿紙污泥」、「紡織污泥」、「氟化鈣污泥」等
    各類污泥，皆為經濟部公告之事業廢棄物再利用種類，污泥
    確為廢棄物，與「砂石、土方」不同，亦非屬內政部營建屬
    營建剩餘土方砂石處理方案之範疇，為瞭解交通單位與警政
    單位對「砂石、土方」之認定，暨避免廢棄物清理機構對「
    淨水廠之廢棄物污泥…其泥沙廢土成分係無異於一般砂石土
    方」造成誤解，行政院環境保護署於99年4 月9 日邀集交通
    部、經濟部、內政部營建署、交通部公路總局等單位召開「
    廢棄物清除機構載運廢棄物（污泥）是否違反道路交通管理
    處罰條例第29條之1 規定」研商會，研商結論為「污泥僅外
    觀與土方類似，本質上並非土方，屬廢棄物管理範疇；由行
    政院環境保護署再提供相關法規及管理制度與污泥產出資料
    予交通部，請交通部儘速研議載運污泥排除道路交通管理處
    罰條例第29之1 條規定之適用」，此有同署99年4 月15日環
    署廢字第0990032716號函及所附會議紀錄在卷足參（本院卷
    第43頁反面、第44頁），依上開相關主管機關（含交通部、
    交通部公路總局）研商結果，既認上開廢棄物清除機構所載
    運廢棄物污泥，非屬道路交通管理處罰條例第29條之1 第1
    項所規定之土方，則載運上開污泥之車輛，自非道路交通管
    理處罰條例第29條之1 第1 項「裝載土方應使用專用車輛、
    專用車廂」規定之處罰對象。本案系爭車輛於上揭時地所裝
    載之物品為紡織污泥，係屬一般事業廢棄物乙節，有苗栗縣
    政府環境保護局99年10月14日環廢字第0990038495號函及景
    泰環保科技股份有限公司99年8 月18日環保署環檢字049 號
    廢棄物檢測報告附卷可稽（本院卷第30頁至36頁），依據前
    揭說明，當非道路交通管理處罰條例第29條之1 第1 項之處
    罰對象，故原處分機關認定系爭車輛所載運之廢棄物污泥係
    屬上開規定之「土方」，而對異議人予以處罰，自屬有誤，
    應由本院撤銷原處分第一項關於裝載砂石土方未依規定使用
    專用車輛（專用車廂未合於規定）部分，並為異議人此部分
    不罰之裁定。至於異議人雖另略辯稱：原處分第一項關於裝
    載砂石土方未依規定使用專用車輛（專用車廂未合於規定）
    部分有違一事不二罰原則云云，惟本案既已就原處分此部分
    裁決諭知異議人不罰，即無再論究此部分辯解有無理由之必
    要，附此說明。
據上論斷，應依道路交通管理處罰條例第87條第2 項、道路交通
案件處理辦法第20條之規定，裁定如主文。
中    華    民    國    99    年    12    月    30    日
                  交通法庭  法  官  楊明佳
以上正本證明與原本無異
如不服本裁定應於送達後5日內向本院提出抗告狀
                            書記官  林金良
中    華    民    國    99    年    12    月    31    日

司法院資訊處製作；財團法人民間司法改革基金會備份。
